【裁判字號】    99,易,3766
【裁判日期】    991215
【裁判案由】    詐欺
【裁判全文】
臺灣臺中地方法院刑事判決              99年度易字第3766號
公  訴  人  臺灣臺中地方法院檢察署檢察官
被      告  吳幸蓉
上列被告因詐欺案件，經檢察官提起公訴（99年度偵緝字第2174
號），經本院合議庭裁定由受命法官獨任行簡式審判程序審理，
本院判決如下：
    主    文
吳幸蓉犯詐欺取財罪，處有期徒刑玖月。
    犯罪事實
一、吳幸蓉因缺錢花用，竟意圖為自己不法之所有，基於詐欺取
    財之犯罪故意，利用門號0000000000、0000000000、000000
    0000號行動電話、變聲器材等為工具，以電話、簡訊或網路
    聊天室之溝通方式，於MSN網路聊天室（帳號jien008@msn.c
    om）冒稱為知名歌手呂建忠（藝名「TANK」）與江盼儂攀談
    ，復假意欲與之交往進而結婚，而主動告知其於無名網站之
    部落格（tc0000 0000）、帳號baby_cute_1982、shinystar
    _0206及行動電話號碼0000000000號等聯絡方式，並將其所
    虛擬之友人「陳子涵」（綽號「小胖」者即吳幸蓉本人，使
    用帳號cecilia_8831、lck ying_0518、行動電話號碼00000
    00000號）、及其宣傳「孫志安」（使用帳號malvin_1971，
    行動電話0000000000號）與江盼儂認識，以博得江盼儂之信
    任後，即接續冒用「呂建忠」、「陳子涵」（綽號小胖）、
    宣傳「孫志安」等之不實身分，而以如附表所示之方式，對
    江盼儂為如附表所示之詐欺取財犯行（合計989,380元）。
二、案經江盼儂訴請臺灣臺中地方檢察署檢察官偵查起訴。
    理    由
一、上開事實，業據被告吳幸蓉於本院審理中坦承不諱，核與證
    人即告訴人江盼儂於警、偵訊中之證述其如何遭被告以如附
    表所示之方式詐欺而交付財物等經過情節、證人李韋宏於偵
    訊中結證稱證人江盼儂如何向其購車等經過情節相符，復有
    證人江盼儂所提出之手機簡訊照片及內容、0000-000000號
    97年6月至8月通話明細、華南商業銀行存款往來明細表、郵
    政劃撥儲金特戶存款單、渣打銀行放款通知單、郵政劃撥儲
    金存款單、臺北縣路邊收費停車場停車費補繳通知單收據聯
    （繳款人收執）、臺北縣政府警察局北交警字第CXP597565
    號、第CXP599095號、第CX P598739號、第CXP598900號、第
    CXP598578號、第CXP597566號、第CXP597222號、第CXP5987
    38號舉發違反道路交通管理事件通知單、郵政劃撥儲金存款
    收據、門號0000-000000號（方翔平）、0000-000000號（陳
    淑蓮）、0000-0000 00號（吳幸蓉）之申請人基本資料、交
    通部公路總局新竹區監理所苗栗監理站99年5月28日竹監苗
    字第0990005801號函及檢附之車號2C-041 6號車違規查詢報
    表、臺北市交通事件裁決所99年6月4日北市裁管字第099363
    78800號函及檢附之車號2C-0416號車交通違規查詢報表、臺
    北市停車管理工程處99年6月10日北市停管字第09933751900
    號函、臺北市政府警察局99年6月15日北市警交字第0993287
    9000號函及檢附之車號2C-0416號自小客車歷史案件明細表
    、舉發違反道路交通管理事件通知單、違規車輛拖吊資料明
    細表、違規舉證照片、臺北縣政府交通局99年6月17日北交
    營字第0990537327號函、彰化縣警察局99年6月17日彰警交
    字第0990033709號函及檢附違規舉發照片1張、臺北市停車
    管理工程處99年6月22日北市停管字第09933983800號函及檢
    附車號2C-0416號自小客車領車人資料、中華郵政股份有限
    公司三重郵局99年11月15日重字第0991801100號函及檢附被
    告蘆洲郵局存簿儲金帳號第0000000-0000000號儲戶存簿儲
    金提款單影本暨客戶歷史交易清單等在卷可稽，堪認被告前
    開自白，確與事實相符，應可採信。本案事證明確，被告犯
    行洵堪認定。
二、核被告所為係犯刑法第339條第1項之詐欺取財罪。按數行為
    於同時同地或密切接近之時地實施，侵害同一之法益，各行
    為之獨立性極為薄弱，依一般社會健全觀念，在時間差距上
    ，難以強行分開，在刑法評價上，以視為數個舉動之接續施
    行，合為包括之一行為予以評價，較為合理，則屬接續犯，
    而為包括之一罪（最高法院86年臺上字第3295號判例可資參
    照）。查被告如附表所為，係基於同一詐欺取財之犯意，為
    完成同一詐欺取財之目的，而於緊接之密接時間內，利用同
    一犯罪機會接續為之，且侵犯同一之法益，應為接續犯，係
    實質上一罪，僅成立單一之詐欺取財罪（其中接續數舉動間
    有詐欺既遂及詐欺未遂者，因其犯行已達於既遂程度，亦僅
    成立一詐欺取財既遂罪）。爰審酌被告正值年輕力壯，不謀
    正當職業，竟藉以感情之事，向證人江盼儂施詐取財，不惟
    徵其好逸惡勞之心態，更使證人江盼儂之身心嚴重受創，遑
    遑終日，且至今尚未與證人江盼儂為任何形式之賠償，使證
    人江盼儂之損害依存，其行為殊屬不該，本應予以重懲，惟
    念其犯罪後坦承犯行，於本院審理中頗有悔意（當庭向證人
    江盼儂道歉，並陳明出監後將儘快找工作賺錢賠償證人江盼
    儂等語），及證人江盼儂於本院審理中亦陳明：若被告有心
    改過，願意給予其自新機會，並希望被告出獄後，能保持行
    蹤，返還其損害等被害人對於本件犯罪所生危害之意見等一
    切情狀，量處如主文所示之刑。
據上論斷，應依刑事訴訟法第273條之1第1項、第299條第1項前
段，刑法第339條第1項，刑法施行法第1條之1第1項、第2項前段
，判決如主文。
本案經檢察官劉文賓到庭執行職務
中    華    民    國    99    年    12    月    15    日
                        刑事第十八庭  法  官  林世民
以上正本證明與原本無異。
如不服本判決應於收受送達後10日內向本院提出上訴書狀，並應
敘述具體理由；其未敘述上訴理由者，應於上訴期間屆滿後20日
內向本院補提理由書（均須按他造當事人之人數附繕本）「切勿
逕送上級法院」。
                                      書記官  紀俊源
中    華    民    國    99    年    12    月    15    日
附錄論罪科刑法條：
中華民國刑法第339條
意圖為自己或第三人不法之所有，以詐術使人將本人或第三人之
物交付者，處5年以下有期徒刑、拘役或科或併科1千元以下罰金
。
以前項方法得財產上不法之利益或使第三人得之者，亦同。
前二項之未遂犯罰之。
附表：
 ┌──┬──────┬────────────────────────┐
 │編號│犯 罪 時 間 │ 吳 幸 蓉 使 用 之 不 實 身 分 及 詐 術         │
 ├──┼──────┼────────────────────────┤
 │ 一 │97年1月9日、│吳幸蓉冒稱為華研國際音樂股份有限公司歌手「呂建忠│
 │    │97年1月17日 │」（TANK），吳幸蓉先於96年12月至97年1 月間，向江│
 │    │            │盼儂佯稱其家中負債甚鉅，需款40萬元應急，表示債權│
 │    │            │人要求需於97年1月15日還款，要求江盼儂先以居住之 │
 │    │            │房屋向銀行設定抵押貸款借給伊，伊會負責繳清此貸款│
 │    │            │，期間，吳幸蓉冒稱「呂建忠」名義以門號0000000000│
 │    │            │號發送簡訊予江盼儂被追債云云，97年1月7日吳幸蓉再│
 │    │            │假冒宣傳「孫志安」名義以門號0000000000號發送簡訊│
 │    │            │予江盼儂，告知呂建忠被追債之情形，江盼儂信以為真│
 │    │            │，江盼儂先於97年1月9日依冒名「呂建忠」之吳幸蓉指│
 │    │            │示匯款1,300元至吳幸蓉中華郵政股份有限公司蘆洲郵 │
 │    │            │局帳號第0000000-0000000號帳戶內，待江盼儂向渣打 │
 │    │            │銀行申辦之貸款40萬元於97年1月17日核貸後，江盼儂 │
 │    │            │再依相同指示，於同日匯款348,000元至吳幸蓉上開帳 │
 │    │            │戶內，上開金額並經吳幸蓉提領花用。              │
 ├──┼──────┼────────────────────────┤
 │ 二 │97年1月間   │吳幸蓉於上開期間冒稱為「呂建忠」，向江盼儂佯稱其│
 │    │            │為還清債務，將自己所有之BMW汽車賣給宣傳「孫志安 │
 │    │            │」之朋友，並以門號0000000000號陸續發送簡訊告知江│
 │    │            │盼儂車已被牽走、騎車很冷、沒車很不方便云云，而要│
 │    │            │求江盼儂先以僅存之款項借伊購買車子，不足之價金得│
 │    │            │以該車辦理車貸，伊會負責，使江盼儂信以為真，吳幸│
 │    │            │蓉再以「呂建忠」名義發送簡訊要江盼儂偕同友人「陳│
 │    │            │子涵」同往臺北市○○路之高昇汽車向李韋宏個人購買│
 │    │            │車號2C-0416號二手自小客車乙部（江盼儂分別以貸款 │
 │    │            │229,968元、67,056元，合計297,024元付清車款），冒│
 │    │            │名「陳子涵」之吳幸蓉佯稱該車會交付給「呂建忠」使│
 │    │            │用，江盼儂不疑有他，遂將該車交予冒名「陳子涵」之│
 │    │            │吳幸蓉，吳幸蓉取得該車後，適江盼儂要求「呂建忠」│
 │    │            │負責繳納該車貸款，吳幸蓉即以「呂建忠」名義藉詞無│
 │    │            │力負擔車貸，而置之不理。                        │
 ├──┼──────┼────────────────────────┤
 │ 三 │97年5月間   │吳幸蓉冒稱「呂建忠」名義向江盼儂佯稱無手機可用云│
 │    │            │云，使江盼儂信以為真，而與冒稱「陳子涵」之吳幸蓉│
 │    │            │一同前往遠傳電信申辦門號0000000000號行動電話1支 │
 │    │            │交付予冒稱「陳子涵」之吳幸蓉，欲轉交予「呂建忠」│
 │    │            │使用，吳幸蓉於收受後即納為己用，共積欠23,366元之│
 │    │            │電話費由江盼儂繳付。                            │
 ├──┼──────┼────────────────────────┤
 │ 四 │97年4月至7月│吳幸蓉於96年底，即冒稱「呂建忠」名義，向江盼儂佯│
 │    │間          │稱家中長輩積欠鉅額款項，無力維持生活，吳幸蓉並於│
 │    │            │97年3月間假冒宣傳「孫志安」名義，以門號000000000│
 │    │            │3 號發送簡訊予江盼儂，告知「呂建忠」沒錢住院、對│
 │    │            │他自尊打擊很大云云，使江盼儂信以為真，而於上開期│
 │    │            │間在臺中市○○路○段附近，將其所申辦之華南商業銀 │
 │    │            │行苗栗分行帳號第000000000000號帳戶之提款卡及密碼│
 │    │            │交付予冒稱「陳子涵」（小胖）之吳幸蓉，江盼儂並陸│
 │    │            │續在該帳戶中存款319,690元供吳幸蓉提領花用。     │
 ├──┼──────┼────────────────────────┤
 │ 五 │97年7月至8月│吳幸蓉冒稱之「呂建忠」向江盼儂佯稱伊姐姐過世有保│
 │    │間          │險理賠共500萬元，前提需伊結婚才可領取，為解決債 │
 │    │            │務困境，並於上開期間以門號0000000000號「呂建忠」│
 │    │            │名義發送簡訊要求江盼儂籌措50萬元做為兩人結婚經費│
 │    │            │，嗣因江盼儂已無資力籌措支付該筆款項，吳幸蓉因此│
 │    │            │音訊全無，江盼儂始知受騙。                      │
 └──┴──────┴────────────────────────┘

司法院資訊處製作；財團法人民間司法改革基金會備份。
